【裁判字號】    99,易,933
【裁判日期】    991029
【裁判案由】    違反毒品危害防制條例
【裁判全文】
臺灣彰化地方法院刑事判決               99年度易字第933號
公  訴  人  臺灣彰化地方法院檢察署檢察官
被      告  甲○○
上列被告因違反毒品危害防制條例案件，經檢察官提起公訴（99
年度毒偵字第771 號），本院判決如下：
    主  文
甲○○施用第二級毒品，累犯，處有期徒刑伍月，如易科罰金，
以新臺幣壹仟元折算壹日。扣案之第二級毒品甲基安非他命驗餘
淨重合計肆點貳肆壹陸公克沒收銷燬之，包裹上開甲基安非他命
之包裝袋貳個及扣案之玻璃球吸食器貳支、塑膠鏟管壹支，均沒
收。
    事  實
一、甲○○前因施用毒品案件，經送觀察、勒戒後，認有繼續施
    用毒品傾向，再送戒治所施以強制戒治，執行滿6 個月後，
    經評估無繼續強制戒治必要，於民國95年3 月15日釋放，並
    由臺灣彰化地方法院檢察署檢察官以95年度戒毒偵字第89號
    為不起訴處分確定。又因毒品危害防制條例案件，經本院以
    96年度易字第1368號、96年度易字第1448號分別判處有期徒
    刑6 月、7 月確定，2 案定應執行刑為有期徒刑10月，於98
    年4 月17日縮刑期滿執行完畢。仍不知悔改，於上開強制戒
    治執行完畢釋放後5 年內，復基於施用第2 級毒品甲基安非
    他命之犯意，於99年4 月4 日下午3 時許，在彰化縣鹿港鎮
    ○○里○○路13巷4 號住處，以將甲基安非他命置於玻璃球
    內燒烤後吸食其煙之方式，施用第2 級毒品甲基安非他命1
    次。嗣於99年4 月5 日中午12時20分許，在其上開住處為警
    查獲，並扣得以其所有之包裝袋包裹之毒品甲基安非他命1
    小包（驗餘淨重0.7695公克）及其所有供施用甲基安非他命
    所用之玻璃球吸食器1 支、塑膠鏟管1 支，經警採尿送驗，
    檢出毒品甲基安非他命陽性反應（甲○○於99年4 月5 日中
    午12時許，在其上開住處施用第2 級毒品甲基安非他命之犯
    行，業經本院以99年度易字第483 號判處有期徒刑8 月確定
    【下稱前案】）；又於99年4 月21日晚上9 時14分許，在彰
    化縣埤頭鄉○○○路與彰水路口，因行跡可疑，為警盤查，
    在本件施用毒品甲基安非他命犯行尚未被有偵查犯罪職權之
    公務員發覺前，主動向警方坦承於上述時、地施用毒品甲基
    安非他命之事實，而自首接受裁判，並經警扣得以其所有之
    包裝袋包裹之甲基安非他命1 小包（驗餘淨重3.4721公克）
    及其所有、預備供施用甲基安非他命所用之玻璃球吸食器1
    支。
二、案經彰化縣警察局溪湖分局報告臺灣彰化地方法院檢察署檢
    察官偵查起訴。
    理  由
一、證據能力部分：
  (一)依刑事訴訟法第159 條第1 項之立法理由可知，刑事訴訟法
    第206 條鑑定人之鑑定，為傳聞法則之例外，而刑事訴訟法
    第208 條所定機關、團體之鑑定，亦明文準用同法第206 條
    之規定，自亦屬刑事訴訟第159 條第1 項所謂「法律有規定
    者」之例外情形，亦為傳聞法則之例外。查卷附之行政院衛
    生署草屯療養院（下稱草屯療養院）所出具之鑑定書、詮昕
    科技股份有限公司所出具之尿液檢驗報告，或為臺灣彰化地
    方法院檢察署檢察官依刑事訴訟法第208 條第1 項之規定，
    囑託該機關所為之鑑定結果，或為司法警察依檢察官概括囑
    託鑑定機關所為之鑑定結果，均具有證據能力。
  (二)又關於非供述證據之物證，性質上並非供述證據，無傳聞法
    則規定之適用；如該非供述證據非出於違法取得，並已依法
    踐行調查程序，即不能謂無證據能力（最高法院97年度臺上
    字第1401號、6153號判決要旨參照）。查本案所引用之非供
    述證據，並無證據證明係實施刑事訴訟程序之公務員違背法
    定程序所取得，且檢察官及被告均未表示無證據能力，應認
    均具有證據能力。
二、上揭事實，業據被告甲○○於警詢及本院審理時坦承不諱，
    並有被告於前案所扣得、供其施用甲基安非他命所用之玻璃
    球吸食器、塑膠鏟管各1 支及透明結晶1 包可資佐證，該透
    明結晶1 包，經送草屯療養院鑑驗結果，含有第2 級毒品甲
    基安非他命成分（驗餘淨重0.7695公克），有草屯療養院99
    年4 月27日草療鑑字第0990400236號鑑定書1 份在卷可稽（
    本院卷第43頁），且被告於99年4 月5 日為警查獲時，所採
    集之尿液檢體送驗結果，呈甲基安非他命陽性反應，有彰化
    縣警察局鹿港分局委託檢驗尿液代號與真實名對照認證單、
    詮昕科技股份有限公司99年4 月16日濫用藥物尿液檢驗報告
    各1 份（本院卷第42頁反面、第47頁）附卷可佐，足認被告
    上開自白與事實相符，應可採信。又被告前因施用毒品案件
    ，經送觀察、勒戒後，認有繼續施用毒品傾向，再送戒治所
    施以強制戒治，執行已滿6 個月後，經評估無繼續強制戒治
    必要，於95年3 月15日釋放，並由臺灣彰化地方法院檢察署
    檢察官以95年度戒毒偵字第89號為不起訴處分確定等情，有
    被告前開案號不起訴處分書（本院卷第34頁）、臺灣高等法
    院被告前案紀錄表各1 份在卷可參。被告於強制戒治執行完
    畢釋放後，5 年內再犯施用毒品之事證明確，犯行堪以認定
    。
三、按甲基安非他命為毒品危害防制條例第2 條第2 項第2 款所
    明定之第2 級毒品。核被告甲○○所為，係犯毒品危害防制
    條例第10條第2 項之施用第2 級毒品罪。其非法持有第2 級
    毒品甲基安非他命之低度行為，已為其施用之高度行為所吸
    收，不另論罪。又被告有如事實欄所述之前案科刑及執行紀
    錄，有卷附臺灣高等法院被告前案紀錄表可按，其受有期徒
    刑之執行完畢，5 年以內故意再犯有期徒刑以上之罪，為累
    犯，應依刑法第47條第1 項之規定，加重其刑。又被告於前
    案為警查獲時，經採尿送驗結果呈毒品甲基安非他命陽性反
    應，被告於該次遭查獲時，自承於99年4 月5 日中午12時許
    ，在其上開住處施用毒品甲基安非他命之事實，而該次施用
    第2 級毒品犯行，業經本院以99年度易字第483 號判處有期
    徒刑8 月確定，而本案被告係於99年4 月21日為警查獲，採
    尿送驗結果，未檢出毒品反應，公訴人乃依據被告99年4 月
    21日警詢時之供述，起訴被告於99年4 月4 日下午3 時許之
    施用第2 級毒品犯行，而因99年4 月21日查獲之時間與被告
    所供述99年4 月4 日施用毒品之時間相距已有半個月，若非
    被告主動供出，檢警實無從知悉此次犯行，此觀被告於前案
    、本案所製作之警、偵訊筆錄及於前案、本案採尿送驗之尿
    液檢驗報告自明，是此次被告係在其施用毒品甲基安非他命
    犯行尚未被有偵查犯罪職權之公務員發覺前，主動向警方供
    出犯罪事實，應可認定，所為符合自首之要件，爰依刑法第
    62條前段之規定減輕其刑，並先加後減之。爰審酌被告前因
    施用毒品，經觀察勒戒、強制戒治之處分及科處刑罰後，猶
    不思戒絕革除惡習，再為本件犯罪，顯見其對毒品依賴性甚
    高，未能徹底認識毒品對人體之危害，亦未因前所受觀察勒
    戒、強制戒治處分及刑罰而記取教訓，及其犯罪之動機、目
    的、犯罪所生危害主要係戕害自身健康等一切情狀，量處如
    主文所示之刑，並諭知易科罰金之折算標準。被告於前案及
    本案所扣得之透明結晶，經鑑定結果，均檢出甲基安非他命
    成分（驗餘淨重合計4.2416公克），有草屯療養院99年4 月
    27日草療鑑字第0990400236號、99年7 月7 日草療鑑字第09
    90600216號鑑定書各1 份在卷可稽（本院卷第43頁、偵卷第
    67頁），係查獲之第2 級毒品，不問屬於犯人與否，均應依
    毒品危害防制條例第18條第1 項前段規定沒收銷燬之。而前
    案所扣得之包裹毒品甲基安非他命之包裝袋1 個及玻璃吸食
    器、塑膠鏟管各1 支，均係被告所有供本件犯罪所用之物，
    業據其供明在卷（本院卷第60頁反面至第61頁），均依法宣
    告沒收之。至本案所扣得之包裹毒品甲基安非他命之包裝袋
    1 個及玻璃球吸食器1 支，則係被告所有預備供施用甲基安
    非他命之犯罪使用，亦據被告供承明確，堪認屬刑法第38條
    第1 項第2 款之供犯罪預備之物，亦宣告沒收之。
據上論斷，應依刑事訴訟法第299 條第1 項前段，毒品危害防制
條例第10條第2 項、第18條第1 項前段，刑法第11條前段、第47
條第1 項、第62條前段、第41條第1 項前段、第38條第1 項第2
款，判決如主文。
本案經檢察官詹喬偉到庭執行職務。
中    華    民    國    99    年    10    月    29    日
                  刑事第八庭          法  官  王素珍
以上正本證明與原本無異。
如不服本判決應於收受判決後10日內向本院提出上訴書狀，並應
敘述具體理由；其未敘述上訴理由者，應於上訴期間屆滿後20日
內向本院補提理由書（均須按他造當事人之人數附繕本）「切勿
逕送上級法院」。
中    華    民    國    99    年    10    月    29    日
                                      書記官  陳秀香
附錄本案論罪科刑法條：
毒品危害防制條例第10條
施用第一級毒品者，處 6 月以上 5 年以下有期徒刑。
施用第二級毒品者，處 3 年以下有期徒刑。

司法院資訊處製作；財團法人民間司法改革基金會備份。
